【裁判字號】    97,家聲,301
【裁判日期】    971111
【裁判案由】    許可終止收養
【裁判全文】
臺灣臺南地方法院民事裁定             97年度家聲字第301號
聲  請  人  甲○○
上列聲請人聲請終止收養事件，本院裁定如下：
    主  文
甲○○（男，民國○○○年○月○日生，身分證統一編號：Ｚ0
00000000號）與徐藝（男，民國五年七月九日生，身分
證統一編號：Ｚ000000000號，於民國八十四年十一月
九日死亡）間之收養關係應予終止。
程序費用新臺幣壹仟元由聲請人負擔。
  理  由
一、按養父母死亡後，養子女得聲請法院許可終止收養；法院認
    終止收養顯失公平者，得不許可之，民法第1080條之1第1項
    、第4項定有明文。上開條文係於民國96年5月23日修正通過
    ，修正意旨在考量養父母死亡後，依修正前之規定僅限於養
    子女不能維持生活而無謀生能力時，始得聲請法院許可終止
    收養，恐失之過嚴，難以因應現實生活中複雜多樣的身分權
    益問題，不足保障養子女之利益，故放寬在養父母死亡後養
    子女聲請法院許可終止收養之要件，僅於法院認終止收養關
    係顯失公平者，方不予許可。
二、本件聲請意旨略以：聲請人之養父徐藝於民國84年11月8日
    死亡，徐藝娶有兩個配偶，元配是徐林秀花，另一個太太為
    黃蕉，徐藝當初收養聲請人之目的就是為了要讓聲請人與黃
    蕉之間有母子關係，但是當初沒有辦理收養登記。聲請人自
    小即由黃蕉扶養照顧，但聲請人身分證上之母親不是登記黃
    蕉，故聲請人要終止與徐藝間之收養關係，改由黃蕉收養，
    以便扶養黃蕉，為此爰聲請終止聲請人與徐藝間之收養關係
    等語。
三、經查，聲請人主張其為收養人徐藝收養，惟收養人徐藝於84
    年11月8日即已過世之事實，業據其提出戶籍謄本為證，核
    與證人即黃蕉證稱：「（問：是否知道當初聲請人被徐藝收
    養之原因？）我是徐藝另外一個太太，徐藝的兩個太太即徐
    林秀花與我，都沒有生育子女，故收養甲○○。」、「（問
    ：本件終止收養原因為何？）因為我與聲請人的關係很好，
    也一起同住，聲請人從小是我扶養照顧，我們感情很好，徐
    林秀花也沒有生育，也有收養一個小孩，以前的名字為徐習
    ，現在改名了，而甲○○實際上是我要收養來當我小孩的，
    但登記的時候是只有先登記由徐藝收養，聲請人從小由我照
    顧，徐藝生前也說有說要先登記由他收養，之後要改登記由
    我收養，但是沒有辦好手續，現在要來終止收養，以後由我
    出面來收養甲○○，收養之後也沒有要改姓。」等語相符（
    見本院97年11月6日訊問筆錄），而綜觀全案卷證亦查無終
    止收養有顯失公平之情形。從而，聲請人本於民法第1080條
    之1第1項之規定，請求終止其與徐藝間之收養關係，為有理
    由，應予准許。
四、依非訟事件法第21條第1項前段，裁定如主文。
中    華    民    國    97    年    11    月    11    日
                  家事法庭    法  官  鄭  彩  鳳
以上正本證明與原本無異。
如不服本裁定應於送達後10日內向本院提出抗告狀（附具繕本）
，並應繳納抗告費新台幣1000元。
中    華    民    國    97    年    11    月    11    日
                              書記官  黃  心  怡


司法院資訊處製作；財團法人民間司法改革基金會備份。
